【裁判字號】    97,易,1182
【裁判日期】    970918
【裁判案由】    背信
【裁判全文】
臺灣臺北地方法院刑事判決              97年度易字第1182號
公  訴  人  台灣台北地方法院檢察署檢察官
被      告  甲○○
                      15樓
上列被告因背信案件，經檢察官提起公訴（96年度偵續字第796
號），本院判決如下：
    主  文
甲○○無罪。
    理  由
一、本件公訴意旨略以：甲○○（原名岳亭婷）原為建弘證券股
    份有限公司松山分公司（改名為建華證券股份有限公司松山
    分公司，因公司合併再改名為永豐金證券股份有限公司，下
    稱建弘證券）之證券營業員，於任職期間為建弘證券客戶乙
    ○○（帳戶帳號為551G001004.2號）從事證券買賣事宜，係
    為他人處理事務之人。詎甲○○竟基於意圖為自己不法所有
    之概括犯意，未經乙○○之同意，自民國91年7月10日至92
    年1月2日間，在台北市○○○路○段552號B2建弘證券，擅自
    以當日沖銷作空之方式，將乙○○證券集中保管帳戶內股票
    陸續買進賣出，計賣出如起訴書附表一所示之台新金控股份
    有限公司（下稱台新金控）、第一金控股份有限公司（下稱
    第一金控）、彰化商業銀行股份有限公司（下稱彰銀）之股
    票，並買進如起訴書附表一所示之瀚宇彩晶股份有限公司（
    下稱瀚宇彩晶）股票，以此方式違背其任務之行為，足生損
    害於乙○○如起訴書附表一所示之利益計新台幣（下同）45
    萬6,306.4元；甲○○為掩飾犯行，於同年月10日以市價計
    算第一金控股票3萬3,000股計80萬元，簽發本票交與乙○○
    供擔保，並承諾將依約回補擅自賣出之第一金控股票。然甲
    ○○嗣因股價日益上漲而無法及時全部回補，乃繼以同一方
    式繼續操作當日沖銷之交易買賣，冀圖獲利後買回補足前述
    所擅自賣出之股票，惟操作虧損纍纍，至93年10月6日乙○
    ○證券集中保管帳戶內僅餘如起訴書附表二所示之股票，足
    生損害於乙○○如起訴書附表二所示之利益計74萬7,521.6
    元等情，因認被告甲○○涉有刑法第342條第1項背信罪嫌。
二、按被告以外之人於審判外之言詞或書面陳述，除法律有規定
    者外，不得作為證據，刑事訴訟法第159條第1項定有明文；
    復按被告以外之人於審判外之陳述，雖不符前4條之規定，
    而經當事人於審判程序同意作為證據，法院審酌該言詞陳述
    或書面陳述作成時之情況，認為適當者，亦得為證據，同法
    第159條之5第1項規定甚明。本案據以認定被告犯罪事實之
    證據，部分屬於傳聞證據，惟因被告及公訴人對於該等傳聞
    證據均同意作為證據，本院審酌該等傳聞證據作成之情況亦
    無違法或不當情事，因而認為適當，故依刑事訴訟法第159
    條之5第1項規定，該等傳聞證據均具備證據能力而得作為證
    據，合先敘明。
三、按犯罪事實應依證據認定之，無證據不得推定其犯罪事實；
    又不能證明被告犯罪者，應諭知無罪之判決，刑事訴訟法第
    154條第2項、第301條第1項分別定有明文。而所謂認定犯罪
    事實之證據，係指足以認定被告確有犯罪行為之積極證據而
    言，該項證據須適合於被告犯罪事實之認定，始得採為斷罪
    資料，又苟未能發現相當證據或證據不足以證明，自不能以
    推測或擬制之方法，以為裁判基礎，故被告否認犯罪事實所
    持之辯解，縱屬不能成立，仍非有積極之證據足以證明其犯
    罪行為，不能遽為有罪之認定，此觀諸最高法院29年上字第
    3105號、40年台上字第86號及30年上字第1831號判例自明。
四、公訴意旨認被告甲○○涉有背信罪嫌，無非係以告訴人乙○
    ○指述、中國信託商業銀行第000000000000號存摺影本、建
    弘證券第551G001004.2號證券存摺影本、本票影本、切結書
    、被告甲○○書立之文件資為佐證。訊之被告甲○○固不否
    認有於以乙○○建弘證券公司之帳戶下單買賣如起訴書附表
    所示股票，以及書寫本票、切結書及文件交給乙○○之事實
    ，惟否認有背信之行為，辯稱：股票交易均是經過乙○○同
    意，並非盜買盜賣，先前曾經給投資建議並有賺錢，後來亦
    曾向乙○○借款，經過乙○○同意以帳戶內一銀股票進行買
    賣操作牟利，但後來投資失利，乙○○要求伊承擔，伊才簽
    下本票、切結書及文件，伊未曾保管過乙○○的銀行存摺、
    股票存摺及印章，建宏證券公司亦會按月寄發交易明細單，
    乙○○並非不知情，乙○○說沒收到是伊在公司抽走，事實
    上不可能，公司回函也說並無此事，本件係因借貸及投資所
    衍生等語。
五、經查：被告於前揭時間地點，以乙○○在建弘證券所開立之
    第551G001004.2號帳戶進行股票買賣交易，因而發生虧損，
    被告乃簽立本票、切結書及文件交予乙○○之事實，業據被
    告所是認，經核與證人乙○○證述之情節相符，並有中國信
    託商業銀行存摺影本、建弘證券證券存摺影本、本票、切結
    書及文件影本在卷可稽，應堪認定；次查：關於本件交易部
    分，經公訴人向永豐金證券股份有限公司查詢結果，回覆稱
    ：「一、本公司松山分公司客戶乙○○係約定由本公司將每
    月交易對帳單以郵寄方世寄至戶籍地（台北市○○街373巷
    61號10樓），本公司亦依約按實際送對帳單於前址。二、本
    公司除依規定每月製作交易對帳單交予客戶，供其明瞭帳戶
    進出情形外，並採取每週抽查委託記錄，查核各項交易是否
    確由客戶親為或經授權後為之，另更不定期抽查所屬營業員
    有無違反禁止代可戶保管印鑑、存摺之情事，以防杜營業員
    代客操作情形發生。三、岳亭婷（即甲○○）於本公司任職
    期間擔任曾君之營業員，但查稽核單位抽查記錄中並未發現
    有曾君之委託紀錄遭抽核為查核樣本，故本公司就岳員是否
    『未經乙○○同意擅自操作乙○○名下股票』一事並不知情
    」等情，有該公司回函在卷可稽，又經本院向台灣證券交易
    所股份有限公司查詢是否曾經有申報擅自買賣股票糾紛之事
    ，回覆稱並無受理擅自買賣股票一事，亦有回函可按，是
    本件股票交易中，證券公司均有按月照約定寄發交易明細，
    且證人乙○○未曾向證券公司、證券交易所陳報交易糾紛之
    事時，可資確認；再查，關於被告是否曾經獲得乙○○之同
    意而進行上揭股票交易部分，證人乙○○固稱未有授權被告
    進行交易，當初要購買一銀股票十張，委託價格是19.5元，
    但是被告卻以23元之價格購買，因此被告要求伊先匯款入帳
    交割，之後被告會再補四萬元進入帳戶，故伊在91年7月10
    日匯款到帳戶內，伊信任被告會補該款項，所以並未在注意
    帳戶情況等語，然證人乙○○亦證稱：證券集保存摺都是在
    伊處，但有一陣子並未補等存摺，銀行帳戶亦是在伊處，伊
    會使用該帳戶進行去匯款轉帳，在轉帳之前會先把該金額存
    入帳戶內，帳號00000-000000-0號是伊先生車貸帳戶，帳號
    0000000000000000號是父親存摺，帳號00000-000000-0是房
    屋貸款帳號，帳號0000000000000000號是婆婆帳戶，帳號
    00000-000000-0號是兒子帳戶等語，因此該銀行存摺係由證
    人乙○○保管使用，且於該帳戶內之匯款、轉帳及提領現金
    等等，乃係證人乙○○所為，應足認定；再者，該存摺自91
    年7月10日證人乙○○分三筆跨行轉帳匯入23萬元用以支付
    購買一銀股票股款（且該款項支付股款後僅剩餘6431元），
    曾經先後於910719、910722、910821、910825、910919、91
    0925、910927、911003、911020、911023、911118、920123
    、920403、920502、920504、920505、920603、920721、92
    0825、920905、920921、920927、921008、921022、921104
    、921121、921223、930126、930217、930222、930303、93
    0321、930419、930524、930704、930719、930921等日期進
    行匯款、轉帳、存款、提款等等交易，而此交易均會顯示交
    易餘額，而當時之交易餘額均遠遠大於證人所述被告應存入
    購買一銀股票差額之四萬元（其中910719證人乙○○為跨行
    轉帳之交易後，存摺餘額為688834元），且存款餘額之差異
    非常大，且乙○○亦未曾就該等交易向銀行或證券公司查詢
    ，若非證人乙○○同意被告進行股票交易，則其發現存摺之
    內出現大筆款項，且有置之不理之可能，況且證人乙○○所
    提出的000000000000中國信託商業銀行松山分行存摺三本，
    照存摺補登的墨色，在910710、910712、911108、911127、
    911203、920116、920130、920504、920609、920613、9207
    21、92 0728、920807、920825、920905、921003、921020
    、921104、921123、930321、930524、930719、931019等日
    期的登錄紀錄的墨色有不一致，應該是於上述之日期有去補
    登存摺等情，業據本院於97年8月7日當庭勘驗無誤，有該日
    筆錄在卷可據，而補登後存摺內之交易明細即會有摘要為「
    證券款」之交易進出情形，則證人乙○○若非同意被告進行
    ，何以為立即向被告質疑，甚至向證券公司反應，足見被告
    所進行之交易，顯係經過被告同意而為之，應可確定；綜上
    所述，尚無證據足資認定被告有公訴意旨所指之行為，自難
    以該罪相繩。此外，復查無其他積極確切之證據足資證明被
    告有何犯行，既不能證明被告犯罪，自應依法為被告無罪判
    決之諭知。
六、據上論斷，應依刑事訴訟法第301條第1項，判決如主文。
本案經檢察官李建論到庭執行職務。
中    華    民    國    97    年    9     月    18    日
                  刑事第一庭    審判長法  官  陳興邦
                                      法  官  雷淑雯
                                      法  官  蘇嘉豐
以上正本證明與原本無異。
如不服本判決，應於判決送達後10日內向本院提出上訴狀（應抄
附繕本）。告訴人或被害人如對於本判決不服者，應具備理由請
求檢察官上訴，其上訴期間之計算係以檢察官收受判決正本之日
期為準。
                                      書記官  蘇靜紅
中    華    民    國    97    年    9     月    18    日


司法院資訊處製作；財團法人民間司法改革基金會備份。
